【裁判字號】    95,交上訴,1598
【裁判日期】    951026
【裁判案由】    公共危險等
【裁判全文】
臺灣高等法院臺中分院刑事判決      95年度交上訴字第1598號
上  訴  人  臺灣彰化地方法院檢察署檢察官
被      告  乙○○
                      號2樓
上列上訴人因被告公共危險案件，不服臺灣彰化地方法院95年度
交訴字第6號中華民國95年6月13日第一審判決（起訴案號：臺灣
彰化地方法院檢察署94年度他字第9136號），提起上訴，本院判
決如下：
    主  文
上訴駁回。
    理  由
一、公訴意旨略以：被告乙○○於民國（下同）92年12月30日下
    午4時許，駕駛車牌號碼GR－1507號自小客車，沿彰化縣竹
    塘鄉永祥巷由北往南方向行駛，於同日下午4時55分許，行
    經彰化縣竹塘鄉○○路○段與永祥巷路口時，本應注意汽車
    行駛至交岔路口，轉彎車應讓直行車先行，而依當時情形，
    並無不能注意之情事，乙○○卻疏未注意及此，逕自永祥巷
    左轉東陽路2段方向行駛，適有丙○○駕車牌號碼N4－5501
    號自小貨車，亦沿東陽路2段由西向東方向行駛而行經該路
    口，因乙○○未讓丙○○之直行車先行，致乙○○駕駛自小
    客車右後側撞及丙○○所駕駛之自小貨車左前側，丙○○所
    駕自小貨車因之摔落水溝，並受有頭部外傷併輕微腦震盪、
    胸部挫傷等傷害。詎乙○○於駕車肇事致丙○○受傷後（過
    失傷害部分未經告訴），竟未下車救護，即駕車沿東陽路2
    段往彰化縣竹塘鄉方向駛離而逃逸現場。案經丙○○向彰化
    縣警察局二林分局提出告訴，因認被告涉有刑法第185條之4
    之肇事逃逸罪嫌云云。
二、按犯罪事實應依證據認定之，無證據不得推定其犯罪事實；
    又不能證明被告犯罪者，應諭知無罪之判決，刑事訴訟法第
    154條第2項、第301條第1項前段分別定有明文。又告訴人之
    告訴，係以使被告受刑事訴追為目的，是其陳述是否與事實
    相符，仍應調查其他證據以資審認。又，認定犯罪事實所憑
    之證據，雖不以直接證據為限，間接證據亦包括在內；然而
    無論直接或間接證據，其為訴訟上之證明，須於通常一般之
    人均不致有所懷疑，而得確信其為真實之程度者，始得據為
    有罪之認定，倘其證明尚未達到此一程度，而有合理之懷疑
    存在時，基於無罪推定之原則，即應為無罪之判決（最高法
    院76年台上字第4986號判例參照）。再刑事訴訟法第161條
    已於民國91年2月8日修正公布，其第1項規定：檢察官就被
    告犯罪事實，應負舉證責任，並指出證明之方法。因此，檢
    察官對於起訴之犯罪事實，應負提出證據及說服之實質舉證
    責任。倘其所提出之證據，不足為被告有罪之積極證明，或
    其指出證明之方法，無從說服法院以形成被告有罪之心證，
    基於無罪推定之原則，自應為被告無罪判決之諭知（最高法
    院92年度台上字第128號判例意旨參照）。
三、本件公訴人認被告涉有上開肇事逃逸罪嫌，無非係以：被害
    人丙○○於警詢、偵訊時之指述、道路交通事故現場圖、道
    路交通事故調查報告表（一）、（二）、現場照片、車損照
    片、路口監視器翻拍照片、臺灣省彰化縣區車輛行車事故鑑
    定委員會鑑定意見書、臺灣省車輛行車事故覆議鑑定委員會
    函文及被害人丙○○之診斷證明書為主要論據。
四、訊據被告乙○○固承認其於92年12月30日下午4時許，駕駛
    車牌號碼GR－1507號自小客車，沿彰化縣竹塘鄉永祥巷由北
    往南方向行駛，並左轉東陽路2段之方向由西往東行駛之事
    實，惟堅詞否認有何肇事逃逸之犯行，辯稱：伊由永祥巷左
    轉駛入東陽路2段時，東陽路2段同方向並無任何車輛行經該
    處，伊並未撞及被害人所駕駛之車號N4－5501號自小貨車，
    且核對卷附之車損照片，伊之GR－1507號自小客車之車損刮
    痕僅有1公分之微小刮痕，顯與被害人之車號N4－5501號自
    小貨車車損刮痕顯不相符等語。
五、經查：
(一)、證人即現場處理員警戊○○於原審審理時證稱：「（被告問
    ：當天晚上我車子到派出所的時候，是否有照相存證，照我
    車子右後側有點脫漆，我掉漆的部分是否1公分左右而已？
    ）是1 公分沒錯。」「（被告問：除此脫漆之外，其他周圍
    有無撞擊的痕跡？）沒有很明顯的刮漆，我們看得刮漆就只
    有照片（如警卷照片）中掉的那1 公分。」「（被告問：
    被害人丙○○所駕駛的自小貨車左前側的刮痕有多大面積？
    ）根據我們所處理的情形，左側車門大約有30公分長刮痕，
    寬度是分散的，長度約有30公分。」「（被告問：被害人車
    子刮痕有無沾有何種漆色？）被害人是藍色車子，上面有附
    著水藍色烤漆（按：實際顏色應係青綠色，以下同）。」「
    （被告問：被害人車子所附著的烤漆是一點還是分散很多點
    ？）刮痕是分散的，被害人車子的刮痕，上面分散著水藍色
    的烤漆，就如警卷照片所示。」「（檢察官；問你們看到那
    輛MARCH的時候，有無發現車身有無打過臘？）車子是蠻乾
    淨的，那天車子有洗過。」「（檢察官：問刮痕的部分有無
    發現有打臘的痕跡？）依我們看，是只有1公分1個點的刮痕
    ，如何產生的我不清楚。」「（檢察官問1公分的刮痕上有
    無沾有深藍色的油漆？）沒有，據我們當時看，那個刮痕可
    以看到底板，沒有沾染其他顏色的漆。」「（檢察官問：以
    你們處理的經驗，如果兩車相撞，是否兩車都會有對方的烤
    漆？）正常情況是會有。」「（檢察官問：如果沒有的話，
    是怎樣的情況？）一般很少，除非是相同顏色的，但還是會
    有明顯的痕跡」等語（見原審卷第49頁背面至50頁背面），
    是參酌上開證人戊○○警員之證言及卷附之車損照片2幀（
    見警詢卷第22頁），被告所駕駛之車號GR－1507號自小客車
    上之車損僅有1公分之小面積刮痕，而被害人丙○○所駕駛
    之N4－5501號自小貨車上之車損確有長寬均約30公分之大面
    積且分散之刮痕，其車損之痕跡顯不相符，且被害人丙○○
    上開車損雖沾有近似被告所駕駛自小客車上青綠色之刮漆，
    惟對照被告車輛前開掉漆痕跡，其上卻無沾有被害人丙○○
    所駕自小貨車之藍色刮漆，顯與一般兩車互撞之情形不能契
    合，而且車體烤漆會隨時間、光線、溫度而產生物理質變，
    因丙○○之自小貨車上青綠色之刮漆，是否即為被告所駕小
    客車之烤漆，在案發當天並未採證送鑑，亦已無從查考比對
    。因此，被害人丙○○所駕駛之上開自小貨車上之車損，是
    否究為被告所駕駛之前開車輛所造成，已有可疑。
(二)、何況，原審為究明上開疑點，將全卷送至國立交通大學，委
    請參酌現場圖所載行車路線、照片及卷內筆錄、書狀等卷內
    證據，鑑定車號GR－1507號自小客車是否即為擦撞車號N4－
    5501號自小貨車之車輛，經該大學以95年5月2日交大管運字
    第0950003966號函覆之鑑定意見書稱：「小貨車右前輪掉落
    路旁水溝，致左後輪懸空，煞車痕延續至翻覆處，以煞車痕
    長度17公尺，且最終車輛翻覆推算，小貨車時速應在56.9公
    里以上，始得造成。以小客車右側車體外表曲線，以及右後
    輪弧上方、門框後緣，點狀表面油漆痕跡，對照小貨車左前
    門下端撞擊損壞擦痕研析，推斷兩車痕跡並不符合互為撞擊
    所造成。」有上開鑑定意見書在卷可稽（見原審卷第38頁）
    ，益徵被害人丙○○之上開自小貨車左前門下端車損，並非
    被告所駕駛之前開車輛所造成。至於，臺灣省彰化縣區車輛
    行車事故鑑定委員會彰鑑字930017號鑑定意見書、臺灣省車
    輛行車事故覆議鑑定委員會93年5月5日府覆議字第9320228
    號函雖均認：「乙○○駕駛自小客車行至閃光紅燈交岔路口
    ，支線道車左轉未停讓幹道車執行車先行，為肇事主因」，
    但其鑑定未充分評估：被告之自小客車右後輪弧上方之1公
    分「點狀」脫漆痕跡與被害人丙○○自小貨車左前門下端撞
    擊受損寬度分散、長度約30公分之「面狀」擦痕明顯不符，
    僅憑上開小客車、小貨車掉漆、受損痕跡高度相當（見鑑定
    意見書車損情形欄，警詢卷第9頁），逕認兩車撞擊，並以
    此前提而為肇事責任鑑定，其所為鑑定結果，自難遽予採信
    。
(三)、又，證人戊○○警員及被害人丙○○雖於原審均稱：肇事翌
    日凌晨警察傳訊被告到案說明時，被告所駕駛之GR－1507號
    自小客車，車子蠻乾淨，那天車子有洗過等語（見原審卷第
    50頁），被告亦自承稱：伊有定時性洗車打蠟之習慣，約1
    星期洗車打蠟1次，「那天早上」伊有作汽車美容等語（見
    原審卷第49頁背面）。然查，車禍發生後，被告經通知至彰
    化縣警察局二林分局永安派出所說明時，係92年12月31日零
    時20分許，有彰化縣警察局二林分局處理道路交通事故現場
    簡易筆錄1紙在卷（見警詢卷第16頁），則被告所稱「那天
    早上伊有作汽車美容」等語，應指92年12月30日車禍發生當
    天早上，核與92年12月30日下午4時55分車禍發生後之車體
    外殼現狀不生影響。更何況，參照警詢卷第22頁上半頁照片
    所示小貨車左前門下端撞擊受損形狀：為寬度分散、長度約
    30 公分之「面狀」擦痕，擦痕上並遺留青綠色烤漆。倘若
    被告小客車與被害人丙○○小貨車擦撞無訛，則小客車右後
    輪弧上方高度相當位置，應亦遺留相同寬度之掉漆及擦痕，
    如為補回車體烤漆，務必將該位置磨平、重新烤漆，待其烤
    漆乾燥確定附著後，再予以打蠟，此段過程絕非自車禍發生
    之當日下午4時55分起至翌日凌晨零時20分止，在短段5、6
    小時內可得完成。是以，被害人丙○○指訴被告在肇事後作
    汽車美容，而湮滅證據云云，即非可取。檢察官於本院聲請
    傳訊汽車美容業者丁○○，調查被告之自小客車在案發當天
    汽車美容過程云云，因此部分事證已明，無再予傳訊之必要
    ，併此敘明。
(四)、公訴人雖以卷附之監視錄影帶照片上，有攝得被告上開車號
    GR－1507號青綠色MARCH自小客車為據。惟查：
１、該監視錄影器係設於距離肇事路口約8、900公尺處之派出所
    前，從肇事路口開車約2、3分鐘即可到達之情，業據證人即
    承辦員警戊○○於原審證述屬實，然觀之該監視器錄影帶上
    之拍攝時間係4：37分，較被害人丙○○所證稱車禍之發生
    時間4：55分為早，且時間差距達18分鐘之久，顯與被告所
    陳稱其行經路線係先經過肇事路口，再行經監視器所在地之
    派出所之時間先後不符，亦與證人戊○○員警所證述兩地之
    行車時間僅需2、3分鐘不符。
２、況證人戊○○員警於原審具結證稱：該監視錄影器上之時間
    與正確時間不符，亦不知監視錄影器上之時間與正確時間差
    距為何，自難認所調閱之上開監視錄影帶即為肇事時間前後
    附近之監視畫面。
３、又證人戊○○員警亦具結證稱：伊當時僅調閱彰化縣警察局
    二林分局永安派出所前之該監視錄影帶查看，並未調閱附近
    其餘路口之監視錄影帶清查，且監視器所拍到的道路，旁邊
    還有小岔路，故肇事者可能從旁邊之小岔路逃掉，路線圖所
    繪製2條比較小的路，從事故現場往監視器方向右手邊是往
    濁水溪堤防，左手邊是往當地村莊等語（見原審卷第50頁背
    面、51頁、51頁背面），並當場繪製事故現場至永安派出所
    前道路（含岔路）簡圖附卷（見原審卷第55頁）。本院為求
    慎重，復於95年8月18日赴現場勘驗，發現肇事路口至永安
    派出所監視器所在位置路況，確與證人戊○○在原審證述情
    節相符，並有勘驗筆錄、附圖各1份在卷可考（見本院卷第
    49、59頁）。益見公訴人所舉之上開監視錄影帶畫面翻拍照
    片，如依其上所示之時間，即與被告所稱之行經路線及證人
    戊○○所稱之行車時間不能吻合，而非依監視器所示之時間
    ，又無從證明上開翻拍畫面究與肇事實際時間相差多久。更
    何況，因未調閱其餘之監視錄影帶，以及該監視器拍到之路
    口與肇事路口間尚有其他岔路，自難僅以上開監視錄影器上
    所拍攝到被告所駕駛之車號GR－1507號青綠色MARCH自小客
    車，即認為該肇事時間內，唯一行經於該處之青綠色MARCH
    自小客車至明。
(五)、雖證人即被害人丙○○於95年5月30日在原審證稱：當時被
    擦撞到之後，有注意肇事者係水藍色之MARCH，車號沒有看
    得很清楚，只知道後面是「07」，且後玻璃窗上有MARCH的
    貼紙等語。然查，92年12月31日丙○○在警詢證稱：「因我
    自小貨車左前門護板上有對方碰撞後所留之水藍色烤漆和GR
    －1507號車子顏色相同（經由監視器查出車子），所以我確
    定和我碰撞之車輛即為該GR－1507號自小客車」等語（見警
    詢卷第15頁背面）；93年9月16日在臺灣彰化地方法院北斗
    簡易庭審理本件車禍之民事賠償案件時，丙○○以民事案件
    原告身分陳稱：「我只看到車色就是被告車子的車色，沒有
    看到車號」等語（見臺灣彰化地方法院93斗簡字第72號卷第
    79頁），94年11月24日偵查中丙○○以證人身分證稱：「（
    是否看錯被告的車子？）還沒找到被告車子前，我一開始就
    跟警察說是水藍色的車……當時還沒調監視器之前，我就跟
    畫圖的警察說是水藍色的MARCH，說後側有小車圖樣的貼紙
    」等語（見偵查卷第9、10頁），在距離車禍發生時間較近
    之92年12月31日、93年9月16日、94年11月24日，被害人丙○○就肇事對方車輛車牌號碼均未能明確陳述，甚至在93
    年9月16日上開民事案件審理中明確陳述：「沒有看到車號
    」等語，何以，丙○○至95年5月30日在原審審理時反而明
    確指出：車牌後兩碼是「07」，此與人之記憶隨時間流逝而
    模糊之常情不合。何況，現場處理警員於勘驗時亦具結證稱
    ：「貨車駕駛員丙○○到警局看監視器畫面，經過之車輛而
    指證的，當時他沒有很明確說出車牌號碼，但是有說是小型
    車，水藍色的」等語（見本院卷第51頁），核與丙○○在93
    年9月16日所陳「沒有看到車號」等語吻合。由此益證丙○○在92年12月31日、93年9月16日、94年11月24日之陳述比
    較可採，其所謂看到車牌後兩碼為「07」部分，不得採為被
    告不利之證據。則被害人丙○○自稱與青綠色（丙○○所稱
    之為水藍色）裕隆牌MARCH車型小型車擦撞，縱認屬實，丙○○所稱具有上開特徵之自小客車，雖與被告所駕駛之上開
    自小客車特徵相符，然具有上開特徵之車輛並非獨一無二，
    亦難據此認定被告所駕駛之車號GR－1507號自小客車，與擦
    撞被害人丙○○駕駛車輛係同一部車。至於，檢察官請求調
    查全國MARCH車型小型車其車牌後二碼為「07」者，以供比
    對云云，然肇事車輛車牌後兩碼是否「07」，參諸被害人丙○○前後多次陳述不一，則其所謂肇事車輛車牌後兩碼為「
    07 」之陳述，並非可信，檢察官據此為上開調查聲請，核
    無必要，附此說明。
(六)、此外，道路交通事故現場圖、道路交通事故調查報告表（一
    ）、（二）、現場照片，係車禍承辦警員於車禍發生後，赴
    現場所製作、拍照，並未見聞車禍發生經過，此由現場照片
    內並無被告之自小客車觀之自明。是此部分證據同不能證明
    被告有於上開時地駕車與被害人丙○○擦撞、逃逸之事實。
(七)、綜上所述，被害人丙○○關於是否看到肇事對方車輛車牌號
    碼，前後所述不一，丙○○所駕駛小貨車左前門下端「面狀
    」擦痕與被告小客車右後輪弧上方點狀表面脫漆痕跡不符，
    且無證據證明被告於肇事後有足夠時間將車體烤漆還原，及
    肇事路口至永安派出所前監視器所在路口間，仍有2條岔路
    可供肇事車輛逃逸，不需經過永安派出所門口。是以，在車
    禍發生時間之後，上開監視器攝得被告駕駛上開小客車行經
    永安派出所門口，亦難逕推論被告所駕駛之小客車即肇事逃
    逸車輛無誤。本件檢察官所提出之證據，不足為被告有罪之
    積極證明，其指出證明之方法，亦無從說服法院形成被告有
    罪之心證。此外，復查無其他積極確切證據，足認被告有何
    檢察官所指之肇事逃逸犯行，基於無罪推定之原則，原審為
    被告無罪判決之諭知，尚無違誤。檢察官上訴意旨雖以被告
    之自小客車到永安派出所說明時，其車輛已經洗淨打蠟，而
    且被害人丙○○之小貨車上確實沾有被告所駕駛自小客車烤
    漆，被害人丙○○於原審明確指出肇事車輛車牌後兩碼為「
    07 」，並因此調閱監視器畫面比對，應無誤認可能云云，
    指摘原判決不當，然被害人丙○○關於肇事車牌後兩碼為「
    07」之證詞，有上開瑕疵，且被告之自小客車在肇事當天早
    上洗車打蠟，並不能以此直接證明被告為肇事者，又被害人
    丙○○之小貨車上是否沾有被告所駕駛自小客車烤漆，在案
    發當時並未採證送驗，至今將近5年，小貨車上青綠色之刮
    漆是否即為被告之小客車烤漆，已無從鑑定比對，均如前述
    ，則檢察官之上訴自無理由，應予駁回。
據上論結，應依刑事訴訟法第368條，判決如主文。
本案經檢察官甲○○到庭執行職務。
中    華    民    國    95    年    10    月    26    日
               刑事第八庭  審判長法  官  羅  得  村
                                 法  官  張  靜  琪
                                 法  官  陳  宏  卿
上列正本證明與原本無異。
檢察官得上訴。
被告不得上訴。
如不服本判決應於收受送達後十日內向本院提出上訴書狀，其未
敘述上訴之理由者並得於提起上訴後十日內向本院補提理由書（
均須按他造當事人之人數附繕本）。
                                 書記官  柯  孟  伶
中    華    民    國    95    年    10    月    27    日
                                                      Ｆ


司法院資訊處製作；財團法人民間司法改革基金會備份。
